【裁判字號】    92,易,523
【裁判日期】    920227
【裁判案由】    侵占
【裁判全文】
臺灣臺中地方法院刑事判決                          九十二年度易字第五二三號
    公  訴  人  臺灣臺中地方法院檢察署檢察官
    被      告  乙○○  男  二.
右列被告因侵占案件，經檢察官提起公訴（九十二年度偵字第一六○三號），本院判
決如左：
    主  文
乙○○意圖為自己不法之所有，而侵占自己持有他人之物，累犯，處有期徒刑陸月，
如易科罰金，以參佰元折算壹日。
    事  實
一、乙○○曾於民國八十六年八月及十一月間，分別因竊盜及偽造文書案件，先後經
    本院判處有期徒刑五月及八月確定，並與其另所犯軍法逃亡案件於八十九年一月
    二十日經本院裁定應執行有期徒刑一年九月確定，甫於八十九年九月二十日縮短
    刑期執行完畢。詎其仍不知謹慎行事，於九十一年一月十四日，至臺中市○○路
    一○七之六號，向吉豐小客車租賃股份有限公司（下稱吉豐公司）租用車牌號碼
    Ｒ９─４５００號自用小客車乙輛，約定租期為九十一年一月十四日二十時五十
    分起至同年月十七日二十時五十分止計三日，每日租金新臺幣（下同）一千七百
    元，迨乙○○繳納三日租金後即未再繳納，於租期屆至，即萌為自己不法所有之
    意圖，在臺中縣市某地，將前開自用小客車予以侵占入己拒不返還，嗣於九十一
    年五月間駕駛前開自用小客車，行經苗栗縣後龍鎮○○○路旁橋墩發生事故後，
    旋將該車棄置於附近之產業道路而不顧，且未告知吉豐公司，致該車迄今下落不
    明。
二、案經吉豐公司訴請臺灣臺中地方法院檢察署檢察官偵查起訴。
    理  由
一、訊據被告乙○○固坦承向告訴人吉豐公司承租前開自用小客車使用，及繳納三日
    租金後即未再繼續繳納之事實，惟矢口否認其有侵占之犯行，辯稱：伊後來有通
    知要續租十天，但於租期將屆至之際，伊妻子將錢弄丟，致使伊無錢支付租金而
    不好意思將該車還給吉豐公司而繼續使用該車，於九十一年五月間發生車禍，並
    於同年六月底欲前往牽車修理時，已經找不到該車，伊並無侵占該車之意思云云
    。經查，右揭事實，業據告訴人代理人甲○○於偵查時指述綦詳，且被告於偵查
    中雖辯稱於九十一年五月間發生車禍等情，但並無陳稱有告知續租一事，復無證
    據足徵被告確有告知欲續租或已取得吉豐公司同意續租之事證，則此部分辯解，
    自難採信；又被告於偵審中皆供稱告訴人代理人甲○○有答應讓伊分期方式賠償
    云云。但甲○○於偵查中已明確陳述並未答應被告以分期方式賠償車子等語（見
    九十一年偵字第四九三一號偵查卷），足徵被告前開所言，顯屬不實，難以採信
    。迄今該自用小客車尚未尋獲之事實，業據被告乙○○及告訴人代理人甲○○於
    偵審中陳明屬實，並有租車契約書及存證信函等影本各一份在卷可稽。被告既自
    承其承租車輛使用僅三日，且其於租約到期後未依約返還承租車輛而仍繼續使用
    該車，復於該車發生車禍逕自棄置該車而遲至近一個月始欲牽回修理，又未通知
    告訴人，依此堪認被告應有變易持有而為不法所有之侵占意圖。是被告辯稱其無
    侵占該車之意思云云，核屬事後諉卸之詞，不足採信，本件事證明確，被告之犯
    行堪以認定。
二、核被告所為，係犯刑法第三百三十五條第一項之侵占罪。查被告曾有如事實欄所
    示之前科，有臺灣高等法院被告全國前案紀錄表在卷可稽，其受有期徒刑執行完
    畢後，於五年以內再犯本件有期徒刑以上之罪，為累犯，應依刑法第四十七條規
    定加重其刑。爰審酌被告素行不佳，曾有租車不還而侵占犯行且經法院判刑確定
    ，竟仍不知檢束行為，再為本件侵占承租車輛之犯行，迄今仍未交還該車致使告
    訴人受損不輕，及其犯後態度等一切情狀，量處如主文所示之刑，並諭知易科罰
    金之折算標準。
據上論斷，應依刑事訴訟法第二百九十九條第一項前段，刑法第三百三十五條第一項
、第四十七條、第四十一條第一項前段，罰金罰鍰提提高標準條例第一條前段、第二
條，判決如主文。
中      華      民      國    九十二    年      二      月    二十七    日
                                臺灣臺中地方法院刑事第七庭
                                    法  官  夏  一  
右正本證明與原本無異。
如不服本判決，應於判決送達後十日內向本院提出上訴狀，上訴於臺灣高等法院臺中
分院( 須附繕本 )。
                                    書記官
中      華      民      國    九十二    年      二      月    二十七    日
附錄論罪科刑法條
刑法第三百三十五條
意圖為自己或第三人不法之所有，而侵占自己持有他人之物者，處五年以下有期徒刑
、拘役或科或併科一千元以下罰金。
前項之未遂犯罰之。


司法院資訊處製作；財團法人民間司法改革基金會備份。
